【裁判字號】    89,自,17
【裁判日期】    900608
【裁判案由】    詐欺
【裁判全文】
臺灣新竹地方法院刑事判決                            八十九年度自字第一七號
    自  訴  人  戊○○
    代  理  人  己○○律師
                魏早炳律師
    被      告  丙○○
    選任辯護人  林思銘律師
    被      告  乙○○
右列被告等因詐欺案件，經自訴人提起自訴，本院判決如左：
    主  文
丙○○、乙○○均無罪。
    理  由
一、自訴意旨略以：被告丙○○係宗模國際股份有限公司（以下簡稱宗模公司）董事
    長，與該公司新竹地區負責人丁○○（另行審結），共圖意圖為自己不法之所有
    ，於民國八十八年三月間，推由丁○○攜帶宗模公司相關資料及宣傳文件，在新
    竹市向自訴人詐稱：只需繳納新台幣（下同）一千二百元之入會費，即可成為宗
    模公司會員，並於向宗模公司購物滿約二萬元左右即可取得經銷商資格，如此除
    可享有購物六折之優待外，並於每介紹一新會員加入該公司即可獲得五千元之獎
    金云云，使自訴人信而繳費成為會員，並以略高於市場售價之價格向宗模公司購
    物達五萬六千元，又介紹親友共九人加入會員，詎被告丙○○、丁○○迄未給付
    自訴人應退還之折扣及應獲得之獎金，宗模公司即於同年八、九月間停止營業。
    爾後丁○○另夥同自稱為親旺公司大股東之被告乙○○，以被告乙○○之第七商
    業銀行香山分行第四九—五帳號之空頭支票五張，向自訴人換票，藉以詐騙自訴
    人之台灣銀行新竹分行支票多張後，丁○○即於同年十二月二十五日逃逸無蹤，
    致自訴人需負擔七十三萬元之票據債務，並已代為償還其中四十三萬元，因認被
    告丙○○、乙○○均涉有刑法第三百三十九條第一項之詐欺取財罪嫌。
二、按犯罪事實應依證據認定之，無證據不得推定其犯罪事實，為刑事訴訟法第一百
    五十四條所明定。次按刑事訴訟法上所謂認定犯罪事實之證據，係指足以證明被
    告確有犯罪行為之積極證據而言，該項證據必須適合於被告犯罪事實之認定，始
    得採為斷罪之資料，最高法院亦著有六十九年台上字第四九一三號判例可資參照
    。
三、自訴人認被告丙○○、乙○○涉有本件詐欺犯行，係以：（一）被告丙○○於自
    訴人加入會員及購物之八十八年三月間，擔任宗模公司董事長；（二）自訴人所
    持被告乙○○簽發之支票五紙均未獲兌現；（三）並有會員卡、信用卡客戶消費
    明細表、宗模公司背景資料各一份、被告乙○○簽發之支票影本五張、退票理由
    單二張及自訴人換予丁○○之支票影本四紙可證，為其論據。
四、訊據被告丙○○、乙○○均否認詐欺自訴人，被告丙○○辯稱：丁○○並非宗模
    公司在新竹地區之負責人，伊不認識丁○○，伊僅於八十八年一月至三月間擔任
    宗模公司董事長一職即因與公司理念不合而辭任，對公司實際營運狀況並不十分
    清楚等語。被告乙○○則以：伊係將整本支票交予丁○○作為親旺公司營運資金
    調度之用，惟丁○○未經伊同意即擅自簽發該支票與自訴人換票以解決其個人債
    務等語。經查：
    （一）被告丙○○原任宗模公司董事長，已於八十八年三月十九日辭卸該職，由
          甲○○接任，並於八十八年四月九日變更登記完畢，宗模公司其後於八十
          八年七、八月間停止營業等情，除據甲○○供明外，並有宗模公司股東大
          會會議記錄、經濟部公司執照、經濟部中部辦公室函各一份附卷可憑（見
          本院卷（一）第七九—八十、八七—九四頁）。又丁○○並非宗模公司新
          竹地區負責人而僅為會員乙節，業據丁○○及證人甲○○陳明，質諸自訴
          人稱：伊從未與丙○○接觸過，係由丁○○之介紹入會等情。就此以觀，
          實難僅以被告丙○○一度身為宗模公司董事長，即認其與丁○○共同詐騙
          自訴人。矧自訴人係於八十八年三月間繳納會費，業已取得宗模公司會員
          資格，嗣後向該公司購物，亦取得所購物品，為其所自承，並有會員卡、
          信用卡客戶消費明細表影本各一份附卷可稽，則自訴人縱使未取得宗模公
          司所應退還之折扣及所應給予之獎金，亦僅係宗模公司與自訴人間之民事
          糾紛，亦難遽謂早於八十八年三月十七日業已辭任該公司董事長一職之被
          告丙○○有何詐欺。
    （二）丁○○確曾持被告乙○○名義之支票向自訴人換票使用之情，業據自訴人
          、丁○○及被告乙○○供陳無訛，並有被告乙○○之支票五張及退票理由
          單二張、自訴人換予丁○○之支票四紙在卷可證。又據丁○○稱：乙○○
          不知伊持其名義之支票向自訴人周轉，伊曾向乙○○承諾該票據債務由伊
          自行負責等語（見本院卷（一）第二二八頁、八十九年度偵緝字第二一九
          號偵查卷第一一頁），並有卷附其所書「經營權讓渡書」載明：「先前由
          本人丁○○所使用之乙○○支票，其所開出之金額，全屬本人丁○○之債
          務，與乙○○先生無關。」等情（見本院卷（一）第二二八頁）可佐。次
          查，丁○○亦曾獨自持乙○○名義之支票背書後用以支付其個人債務等情
          ，並經證人侯秋香、楊松柏及曾詩惠證述無訛（見前開偵查卷第二二、四
          一頁）。再參以自訴人自承：伊與丁○○換票之過程中，均未與乙○○接
          觸，均是由丁○○來找伊，伊雖曾見過乙○○但並未深談，丁○○向伊稱
          因恐所簽發之支票他人不接受，始持乙○○之支票與伊換票等語（見本院
          卷（一）第一一九、一七七、一四二頁），核與卷附被告乙○○之支票五
          張均經丁○○背書乙節相符，足見被告乙○○所辯：丁○○未經伊同意即
          擅自持伊之支票供私人使用等語應屬真實可信。是則尚難僅以自訴人所持
          被告乙○○名義之支票未能兌現，即率予推認其與丁○○有共同詐騙自訴
          人之舉。
五、綜右查證，本件查無積極證據足資證明被告丙○○、乙○○有自訴人所指之詐欺
    犯行，揆諸首開法條及判例意旨，應均為無罪之諭知。
據上論斷，應依刑事訴訟法第三百四十三條、第三百零一條第一項，判決如主文。
中      華      民      國      九十      年      六      月      八    日
                                      臺灣新竹地方法院刑事第三庭
                                          審判長法  官  林錦芳
                                                法  官  王永春
                                                法  官  鄭子俊
右正本證明與原本無異。
如不服本判決，應於判決送達後十日內，向本院提出上訴狀（應附繕本）。
                                                書記官  沈藝珠
中      華      民      國      九十      年      六      月      八    日


司法院資訊處製作；財團法人民間司法改革基金會備份。
